【裁判字號】    90,交聲,367
【裁判日期】    901211
【裁判案由】    聲明異議
【裁判全文】
臺灣高雄地方法院交通事件裁定                      九十年度交聲字第三六七號
    原處分機關  高雄巿交通事件裁決所
    受處分人    甲○○
    即異議人
右列受處分人因違反道路交通管理處罰條例案件，對於高雄市交通事件裁決所九十年
七月二十七日所為之處分 (原處分：高市建裁字第三二─Ｂ00000000號），
聲明異議，本院裁定如左：
    主  文
原處分撤銷。
甲○○不罰。
    理  由
一、原處分機關係以受處分人即異議人甲○○於民國九十年二月二十二日上午八時十
    五分許，駕駛車牌ＸＣ─五五一八號自小客車在高雄市○○○路四三一巷前，開
    啟車門未注意有無來車肇事致人死亡，因依道路交通管理處罰條例第六十一條第
    一項第四款規定，裁處吊銷受處分人駕駛執照且一年內不得考照。
二、按汽車停車時，停車向外開啟車門時，應注意行人、車輛並讓其先行，道路交通
    安全規則第一百十二條第十五款定有明文；又汽車駕駛人，駕駛汽車違反道路交
    通安全規則，因而肇事致人死亡者，吊銷其駕駛執照且一年內不得考照，道路交
    通管理處罰條例第六十一條第一項第四款、第六十七條第三項分別定有明文。是
    以汽車駕駛人駕駛汽車停車開啟車門時，疏未注意讓往來車輛先行，逕自開啟車
    門肇事致人死亡，公路主管或警察機關得據以吊銷其駕駛執照，倘非汽車駕駛人
    而僅係一般乘客於下車開啟車門時，疏未注意讓往來車輛先行，逕自開啟車門肇
    事致人死亡，因乘客並非為汽車駕駛人，自不得偶因乘客洽考領有汽車駕駛執照
    ，即認定其係違反道路交通安全規則之汽車駕駛人而逕予裁罰。
三、訊據受處分人固不否認於右開時地開啟車門不慎致被害人陳素治死亡之事實，惟
    堅決否認有任何駕車違規行為，辯稱：自伊懷孕後已鮮少開車，於本件事故發生
    當日亦係其夫蘇明德駕駛車牌號碼ＸＣ─五五一八號自小客車，載送伊前往高雄
    市○○○路之高都汽車股份有限公司（下稱高都公司）上班後，發現物品遺留在
    車上，始於同日上午八時十五分許，至自小客車停放處即高雄市○○○路四二九
    號前停車格內拿取物品，而於開啟駕駛座車門時，與機車騎士陳素治發生交通事
    故，伊並非上開自小客車之駕駛人等語。經查，受處分人之夫蘇明德於民國九十
    年二月二十二日上午，駕駛車牌號碼ＸＣ─五五一八號自用小客車，載送懷有七
    個月身孕之受處分人甲○○前往位在高雄市○○○路之高都公司上班後，將上開
    自小客車停放在高都公司對面即高雄市○○○路四二九號前南向慢車道停車格內
    ，於同日上午八時十五分許，受處分人甲○○發現東西遺留在上開汽車內，至上
    開汽車駕駛座內拿取物品後，打開車門欲返回高都公司時，疏未注意讓機車先行
    ，貿然開啟駕駛座車門，致使騎乘車牌號碼ＹＶＶ─二八三號輕型機車，沿民族
    一路南向機慢車道行駛而來之陳素治，因閃避不及而撞及上開自小客車左前車門
    ，使陳素治不治死亡之事實，業經證人蘇明德及警員陳顯德於本院調查中證述明
    確，並有道路交通事故調查表、肇事現場照片七幀附在本院九十年度交易字第四
    九四號卷可憑，足見受處分人於九十年二月二十二日上午，並未駕駛車牌號碼Ｘ
    Ｃ─五五一八號自用小客車，亦未將上開自小客停放在肇事地，換言之，受處分
    人並未有駕駛汽車之行為，至為顯然。雖高雄市政府建設局車輛行車事故鑑定委
    員會高市鑑字第九○○三○四六號鑑定意見書認為，「甲○○開啟車門未注意確
    無來車，為肇事原因；陳素治無肇事因素。」，且高雄市政府建設局車輛行車事
    故覆議鑑定委員會亦維持上開鑑定結果，此有上開鑑定意見書及覆議委員會九十
    年六月二十八日九十高市覆字第八二九號函附卷可參，惟上開鑑定意見書認為本
    件車禍之肇事經過係「甲○○沿民族一路四二九號前南向慢車道停車格內『停車
    』向外開啟車門」部分，與上開自小客車係被告甲○○之夫蘇明德停在上揭停車
    格之事實不符，尚難據此認定受處分人不利之認定。綜上所述，受處分人所辯，
    尚堪採信，原處分機關認定受處分人駕駛汽車有違開啟車門未讓往來車輛先行之
    違反道路交通安全規則第一百十二條第十五款之行為遽予裁罰，難認為合法，自
    應由本院將原處分機關之處分撤銷，另諭知受處分人不罰。
四、據上論斷，應依道路交通案件處理辦法第二十條前段，裁定如主文。
中      華      民      國     九十     年     十二     月     十一     日
                                臺灣高雄地方法院交通法庭
                                    法  官  廖  純  卿
右正本證明與原本無異。
如不服本裁定，應於裁定送達後五日內，向本院提出抗告狀。
                                    書記官  林  孝  聰
中    華    民    國      九十      年      十二      月      十一      日


司法院資訊處製作；財團法人民間司法改革基金會備份。
